【裁判字號】    99,上訴,610
【裁判日期】    990624
【裁判案由】    違反毒品危害防制條例
【裁判全文】
臺灣高等法院高雄分院刑事判決         99年度上訴字第610號
上  訴  人  臺灣高雄地方法院檢察署檢察官
被      告  甲○○
指定辯護人  本院公設辯護人   孫妙岑
上列上訴人因被告違反毒品危害防制條例案件，不服臺灣高雄地
方法院98年度訴字第1432號中華民國99年3 月2 日第一審判決（
起訴案號：臺灣高雄地方法院檢察署98年度偵字第3392號），提
起上訴，本院判決如下：
     主  文
上訴駁回。
     理  由
一、公訴意旨另以：被告甲○○基於販賣第一級毒品海洛因之犯
    意，兩次於附表所示時地販賣海洛因予陳相延牟利，因認被
    告甲○○2 次涉犯毒品危害防制條例第4 條第1 項販賣第一
    級毒品罪嫌。
二、按犯罪事實應依證據認定，無證據不得認定其犯罪事實；不
    能證明被告犯罪者，應諭知無罪之判決，刑事訴訟法第154
    條第2 項、第301 條第1 項分別定有明文。又認定犯罪事實
    所憑之證據，雖不以直接證據為限，間接證據亦包括在內，
    然而無論直接證據或間接證據，其為訴訟上之證明，須於通
    常一般之人均不致有所懷疑，而得確信其為真實之程度者，
    始得據為有罪之認定，倘其證明尚未達到此一程度，而有合
    理之懷疑存在而無從使事實審法院得有罪之確信時，即應由
    法院為諭知被告無罪之判決，最高法院著有76年臺上字第49
    86號判例可資參照。
三、本件公訴意旨以被告甲○○涉犯前揭2 次販賣第一級毒品之
    犯罪事實，無非以證人陳相延於警詢及偵查中之證述，及其
    98年1 月21日上午11時30分許為警查獲後採得尿液經臺灣檢
    驗科技股份有限公司鑑驗判定呈嗎啡即海洛因經人體水解代
    謝產物陽性反應之鑑驗報告為其論據。訊據被告甲○○則堅
    詞否認有販賣第一級毒品海洛因之犯行，辯稱：我沒有販賣
    海洛因給陳相延，他所稱交易的地點在自立路上，但當時我
    根本尚未住在高雄市○○路上，可能之前，我們2 人有債務
    糾紛他才會誣指我等語。
四、經查：
  (一)施用毒品者對於毒品來源供述之憑信性與一般證人有別，蓋
    其若供出毒品來源因而破獲者，依毒品危害防制條例第17條
    之規定，得減輕其刑，則其難免有為偵查機關誘導或為邀寬
    減而為不實陳述之高度可能性存在，其供述之真實性自有合
    理之懷疑。故施用毒品者所為毒品來源之供述，縱無瑕疵，
    仍須有其他補強證據加以佐證，以擔保其陳述之真實性，始
    得採為被告販賣毒品之罪證，俾貫澈刑事訴訟嚴格證明之基
    本原則。而此所謂補強證據，雖不須嚴格限定其種類，但其
    內容必須與施用毒品者關於毒品交易之供述具有相當程度之
    關聯性，在客觀上足使一般人對於施用毒品者之供述無合理
    之懷疑存在，而得確信其為真實者，始足以當之（最高法院
    98年度臺上字第5899號判決參照）。
  (二)前開證人陳相延係於98年1 月21日上午11時30分許，為警持
    搜索票至其位在高雄縣鳳山市○○○路214 巷3 號3 住處執
    行搜索而查獲，旋經採尿送驗結果，除呈現嗎啡即海洛因經
    人體水解代謝產物陽性反應外，並呈甲基安非他命陰性反應
    ，有警詢筆錄及前引臺灣檢驗科技股份有限公司98年2 月17
    日KＺ000000000000號濫用藥物尿液檢驗報告（偵卷第28頁）
    附卷可參。證人陳相延於警詢中就其施用第一級毒品海洛因
    之來源雖指稱係先後於96年11月底某日凌晨2 時許（第一次
    ）、97年5 月中旬某日凌晨2 時許（第二次），在被告甲○
    ○位在高雄市○○路、自立路口附近某大樓4 樓之住處內，
    向甲○○購得，第一次係按約定將500 元置於該屋內桌子上
    ，並自行取走原放在桌上之海洛因1 小包、第二次則以抵償
    陳相延為被告甲○○代繳電話費欠款之方式為之（警卷第13
    頁、第14頁）云云，然姑不論證人陳相延於偵查中經檢察官
    訊問時，就其第一次交易之場景原本表示「當時沒有其他人
    在場」（偵卷第8 頁），嗣同一期日稍後經檢察官提訊被告
    甲○○與之對質，證人陳相延復改稱「當時他家有人，但我
    不知是何人」（偵卷第12頁）；另就所稱與被告交易毒品之
    地點，於原審審理中到庭作證時，雖延續其警詢及偵查中之
    證述，均表示兩次都在被告位於高雄市○○路、自立路口附
    近某大樓4 樓之住處內云云，為求昭信，猶信誓旦旦具體指
    明其相關位置係在「陽信銀行」前面（原審卷第39頁），然
    經被告當庭以其至97年9 月間始遷入該址住處，斷不可能於
    證人所稱時間（96年11月、97年5 月）兩次在該址犯罪等語
    時，證人陳相延乃又改稱所指為被告先前位在高雄市○○○
    路之舊址云云，然就所稱交易現場屋內陳設及房間配置情形
    卻全然不能提供任何說明以供比對查證（原審卷第45頁），
    是其所言，顯有可議。此外，依卷附被告與證人陳相延之通
    訊監察譯文內容，復未見有證人陳相延前開所稱於上開兩次
    交易前所為相關通話之紀錄，且警方並未查獲被告有持有海
    洛因之情事，尚難僅憑證人陳相延前後有瑕疵之指證，遽入
    人罪。
  (三)綜上所述，被告所辯上情，尚堪採信。此外，復查無其他確
    切之證據足證被告有公訴人所指之犯行，依前開判例之意旨
    ，應認不能證明被告犯罪。則原審所為被告無罪之諭知，尚
    無不當，公訴人上訴意旨，仍執前詞，指摘原審此部分判決
    不當，為無理由，應予駁回。
五、被告涉犯販賣第二級毒品、幫助施用第二級毒品罪部分，業
    據原審判刑確定在案，本院不予論列，併此明。
據上論斷，應依刑事訴訟法第368條，判決如主文。
本案經檢察官蔡國禎到庭執行職務。
中    華    民    國    99    年    6     月    24    日
                  刑事第七庭    審判長法  官  莊飛宗
                                      法  官  鍾宗霖
                                      法  官  謝宏宗
以上正本證明與原本無異。
檢察官如不服本判決應於收受本判決後10日內向本院提出上訴書
狀，其未敘述上訴理由者，並得於提起上訴後10日內向本院補提
理由書狀（均須按他造當事人之人數附繕本）「切勿逕送上級法
院」。
中    華    民    國    99    年    6     月    28    日
                                      書記官  蘇恒仁
附表：
┌──┬────┬──────┬──────┬───────────────────────┐
│編號│交易對象│  交易時間  │  交易地點  │                  交易過程                    │
├──┼────┼──────┼──────┼───────────────────────┤
│ 1. │ 陳相延 │96年11月底某│被告位於高雄│陳相延以其使用之0000000000號與被告使用之098785│
│    │        │日2 時許    │市三民區自立│0392號聯絡毒品交易事宜後，至被告左列租屋處，向│
│    │        │            │路租屋處    │被告購買500 元海洛因1 包                      │
├──┼────┼──────┼──────┼───────────────────────┤
│ 2. │ 陳相延 │97年5 月中旬│同上        │陳相延以其使用之0000000000號與被告使用之098785│
│    │        │某日2 時30分│            │0392號聯絡毒品交易事宜後，至被告左列租屋處，向│
│    │        │許          │            │被告購買500 元海洛因1 包                      │
└──┴────┴──────┴──────┴───────────────────────┘

司法院資訊處製作；財團法人民間司法改革基金會備份。
